臺灣臺東地方法院刑事判決　　　　　　100 年度訴字第215 號
公　訴　人　臺灣臺東地方法院檢察署檢察官
被　　　告　林威翔
　　　　　　范順松
上列被告因違反森林法案件，經檢察官提起公訴（100 年度偵字
第248號），被告2 人於準備程序中均為有罪之陳述，本院合議庭
裁定由受命法官獨任以簡式審判程序進行審理，判決如下：
    主  文                                              
林威翔結夥二人以上竊取森林主產物，累犯，處有期徒刑柒月，
併科罰金新臺幣參萬伍仟參佰肆拾元，罰金如易服勞役，以新臺
幣壹仟元折算壹日。
范順松結夥二人以上竊取森林主產物，處有期徒刑陸月，併科罰
金新臺幣參萬伍仟參佰肆拾元；有期徒刑如易科罰金、罰金如易
服勞役，均以新臺幣壹仟元折算壹日；緩刑貳年，並應於判決確
定後壹年內，向臺東縣政府公庫支付新臺幣參萬元。 
    犯罪事實
一、林威翔前因強盜案件，經臺灣花蓮地方法院以91年度訴字第
    266 號判決判處有期徒刑5 年2 月，另因妨害性自主罪案件
    ，經臺灣板橋地方法院以91年度訴字第1654號判決判處有期
    徒刑8 月；前揭2 有期徒刑接續執行，於96年7 月11日縮短
    刑期假釋出監，並於97年10月25日保護管束期滿，其未執行
    之刑，以已執行論。
二、林威翔、范順松均明知未經主管機關許可，不得於國有林地
    採取牛樟木，竟共同意圖為自己不法之所有，基於結夥二人
    以上竊取森林主產物牛樟木之犯意聯絡，於100 年1 月22日
    晚上某時許，由林威翔攜帶向他人借用之對人之生命、身體
    安全具有危險性之鋸子1 把，於行政院農業委員會林務局臺
    東林區管理處成功事業區第40林班地內某處（於座標：X ：
    284997，Y：0000000附近約200 或300 公尺處，非保安林）
    ，以徒手撿拾前遭真實姓名、年籍不詳之人砍伐在地之牛樟
    木殘材之方式，共竊得牛樟木殘材3 塊【總材積為0.1178立
    方公尺，山價為新臺幣（下同）11,780元】；2 人將上開牛
    樟木搬運至上開座標處後，因無交通工具可載運下山，即將
    上開牛樟木殘材、鋸子、於附近撿得之鏈鋸1 把等物，置放
    在上開座標處。嗣於同年月24日4 時30分許，范順松、林威
    翔徒步下山行經臺東縣成功鎮三民里富榮山區○○道路時，
    為警發現形跡可疑而攔檢，並在上開座標處扣得鏈鋸、鋸子
    各1 把、牛樟木殘材3 塊等物，而查悉上情。
三、案經臺東縣警察局成功分局報告臺灣臺東地方法院檢察署檢
    察官偵查起訴。
    理  由
壹、程序事項
    本件被告林威翔、范順松所犯者，均非為死刑、無期徒刑、
    最輕本刑為3 年以上有期徒刑之罪或高等法院管轄第一審案
    件，其等於準備程序進行中，就被訴事實均為有罪之陳述，
    經法官告知其等簡式審判程序之旨，並聽取公訴人、被告等
    之意見後，本院爰依刑事訴訟法第273 條之1 第1 項之規定
    ，裁定由受命法官獨任以簡式審判程序進行審理。
貳、實體事項
一、上開犯罪事實業據被告林威翔、范順松均坦白承認，核與證
    人即臺東地區林管處成功工作站巡山員李韋頡之證述相符，
    復有臺東縣警察局成功分局扣押物品目錄表、保管條、臺東
    林區管理處成功工作站現場會勘紀錄、牛樟盜伐木材積明細
    表、成功事業區第40林班牛樟竊取案位置圖、牛樟查獲位置
    圖、森林主副產物被害價格查定書、木材市價計算明細表、
    行政院農業委員會林務局臺東林區管理處中華民國100 年9
    月8 日東授成政字第1007602562號函、本院公務電話紀錄各
    1 份、刑案現場照片4 張等附卷可考，以及上開扣案物品可
    佐，足認被告之自白與事實相符，應可採信。本案事證明確
    ，被告犯行堪可認定，應依法論科。
二、論罪科刑
（一）按森林主產物，係指生立、枯損、倒伏之竹木及餘留之根
      株、殘材；副產物則指樹皮、樹脂、種實、落枝、樹葉、
      灌藤、竹筍、草類、菌類及其他主產物以外之林產物而言
      ，國有林林產物處分規則第3 條規定甚明。又森林主產物
      ，並不以附著於其生長之土地，仍為森林構成部分者為限
      ，尚包括已與其所生長之土地分離，而留在林地之倒伏竹
      、木、餘留殘材等。至其與所生長土地分離之原因，究係
      出於自然力或人為所造成，均非所問。他人盜伐後未運走
      之木材，仍屬於林地內之森林主產物。森林法第50條第1
      項所定竊取森林主、副產物之竊取云者，即竊而取之之謂
      ，並不以自己盜伐者為限，縱令係他人盜伐而仍在森林內
      ，既未遭搬離現場，自仍在管理機關之管領力支配下，如
      予竊取，仍為竊取森林主、副產物，應依森林法規定論處
      （最高法院93年台上字第860 號判例意旨參照）。次按森
      林法第52條第1項第4款所謂結夥，只須有共同犯罪之故意
      結為一夥者即屬之（最高法院47年度臺上字第1116號判例
      判例意旨參照）。是核被告林威翔、范順松所為，均係犯
      森林法第52條第1 項第4 款之結夥二人以上竊取森林主產
      物罪。被告2 人就上開犯行，有犯意之聯絡及行為之分擔
      ，為共同正犯。又被告2 人竊取本案牛樟木時所攜帶之鋸
      子1 把，乃金屬製品，質地堅硬又銳利，客觀上對他人生
      命、身體安全具有危險性，應屬刑法第321 條第1 項第3
      款所稱之兇器，此雖亦構成森林法第50條之竊取森林主產
      物罪，而應依刑法第321 條第1 項第3 款之加重竊盜罪論
      處，然因森林法第52條第1 項為同法第50條之特別規定，
      故應優先適用森林法第52條第1 項規定論罪，不再論以森
      林法第50條、刑法第321 條第1 項第3 款之罪，附此敘明
      。
（二）被告林威翔前有如犯罪事實欄所載之論罪科刑執行情形，
      此有臺灣高等法院被告前案紀錄表1 份附卷可考，其於有
      期徒刑執行完畢後，5 年以內故意再犯本案有期徒刑以上
      之罪，為累犯，應依刑法第47條第1 項之規定加重其刑。
      又按刑法第62條所謂之發覺，乃自犯罪調、偵查人員之立
      場而為出發，凡犯罪之人及事，已經此等人員發現、覺知
      者即是；反之，為未發覺；至上揭人員之發覺，固不能毫
      無憑據，僅專憑主觀而為臆測，然其若有某些跡象，依辦
      案之經驗，而有合理懷疑者，即為已足（最高法院99年度
      台上字第7589號判決意旨參照）。查本件乃因員警接獲有
      人盜採牛樟木之線報，而於林班地埋伏時，見被告2 人深
      夜在林地行走，而盤查被告時，在被告2 人身上聞有濃烈
      之牛樟木香味，經員警帶同被告2 人沿原路回走，在道路
      旁工寮前查扣上開牛樟木及器具後，被告2 人始坦承犯行
      等情，業經證人即查獲員警廖進旺於本院審理時證述明確
      ，是依員警之辦案經驗及查獲過程，員警於被告2 人坦承
      犯行前，應可合理懷疑被告2 人有竊取牛樟木之犯行，揆
      諸上開判決意旨，應認被告2 人均無自首規定之適用，附
      此敘明。
（三）爰審酌被告2 人均值青壯之年，應有相當謀生能力，竟不
      思循正當途徑獲取財物，僅為一己私慾，即漠視法令禁制
      ，恣意竊取國有牛樟木殘材，且竊得之牛樟木殘材總材積
      達0.1178立方公尺，對自然生態、森林林相之維護及原生
      植物之保育均產生相當之危害，實不宜輕縱；兼衡被告等
      之智識程度不高（均為國中畢業）、犯罪之動機（缺錢）
      、目的（販賣獲利）、方法、家庭及經濟狀況（被告林威
      翔家中有雙親、從事板模業、月收入約30,000至40,000元
      ；被告范順松需撫養父親及4 個小孩、從事土木業，月收
      入約20,000至30,000元）等情；復慮及被告2 人前無違反
      森林法之前科紀錄（臺灣高等法院被告前案紀錄表各1 份
      在卷可考）、犯後坦承犯行之態度、因上開牛樟木已全數
      遭扣而未獲利，以及檢察官、被告2 人對刑度之意見等一
      切情狀，量處如主文所示之刑。
（四）又犯森林法第52條之加重竊取森林主產物罪，應併科之罰
      金以贓額2 倍以上5 倍以下為其額度；所謂之「贓額」係
      指其竊取之森林主產物之價額（最高法院86年度台上字第
      6566號判決意旨參照），且贓額之計算，係以山價為準，
      並不以交易價格之市價為準（最高法院81年度台上字第17
      58號判決意旨參照）。而上揭森林主產物即牛樟木殘材之
      總售價為11,780元，有上開森林主副產物被害價格查定書
      1 份在卷可考；經考量被告2 人乃以徒手撿取，並未使用
      鏈鋸等工具，故無上開查定書所載伐木造材作業費16元之
      支出之情，應認本件山價即為總售價11,780元；復審酌本
      案犯罪情節，爰均併科贓額3 倍即35,340元之罰金，併諭
      知易服勞役之折算標準。
（五）本件被告范順松前因故意犯罪受有期徒刑以上刑之宣告，
      執行完畢後，5 年以內未曾因故意犯罪受有期徒刑以上刑
      之宣告，有臺灣高等法院被告前案紀錄表1 份附卷可稽，
      其因一時失慮，致罹刑典，事後已坦承犯行，深具悔意，
      本院認被告經此偵審教訓，自當知所警惕，信無再犯之虞
      ，因認前開宣告之刑以暫不執行為適當，爰宣告緩刑2 年
      ；另為使被告范順松深切記取教訓，並強化其法治觀念，
      使其於緩刑期內能深知警惕，避免再度犯罪，爰併依刑法
      第74條第2 項第4 款之規定，命被告范順松於判決確定後
      1 年內，向臺東縣政府公庫支付30,000元，以啟自新。
（六）扣案之鋸子1 把，為被告林威翔向他人所借；扣案之鏈鋸
      1 把，則為被告范順松在犯罪現場附近所撿取，業據被告
      2 人陳稱在卷，本院既查無上開物品為被告2 人所有之證
      據，爰均不宣告沒收之。
據上論斷，依刑事訴訟法273 條之1 第1 項、第299 條第1 項前
段，森林法第52條第1 項第4 款，刑法第11條前段、第28條、第
47條第1 項、第41條第1 項、第42條第3 項前段、第74條第1 項
第2 款、第2 項第4 款，判決如主文。
本案經檢察官陳豐勳到庭執行職務。
中    華    民    國    100    年    9    月    30    日
                  刑事第四庭   法  官  李俊彬
以上正本證明與原本無異。
如不服本判決應於收受送達後10日內向本院提出上訴書狀，並應
敘述具體理由；其未敘述上訴理由者，應於上訴期間屆滿後20日
內向本院補提理由書（均須按他造當事人之人數附繕本）。「切
勿逕送上級法院」。
中    華    民    國    100    年    9    月    30    日
                               書記官  吳明學
附錄論罪科刑法條：
森林法第52條
竊取森林主、副產物而有左列情形之一者，處6 月以上5 年以下
有期徒刑，併科贓額2 倍以上5 倍以下罰金：
一、於保安林犯之者。
二、依機關之委託或其他契約，有保護森林義務之人犯之者。
三、於行使林產採取權時犯之者。
四、結夥二人以上或僱使他人犯之者。
五、以贓物為原料，製造木炭、松節油、其他物品或培植菇類者
    。
六、為搬運贓物，使用牲口、船舶、車輛，或有搬運造材之設備
    者。
七、掘採、毀壞、燒燬或隱蔽根株，以圖罪跡之湮滅者。
八、以贓物燃料，使用於礦物之採取，精製石灰、磚瓦或其他物
    品之製造者。
前項未遂犯罰之。
第 1 項第 5 款所製物品，以贓物論，沒收之。